臺灣宜蘭地方法院民事判決　　　　　　　94年度簡上字第16號
上　訴　人　保景企業有限公司
法定代理人　丁○○
被上訴人　　丙○○
訴訟代理人　乙○○
當事人間請求給付票款事件，上訴人對於民國94年 4月27日本院
宜蘭簡易庭93年度宜簡字第 185號第一審判決，提起上訴，本院
於94年11月21日言詞辯論終結，判決如下：
    主  文
原判決關於駁回上訴人後開第二項之訴部分，及該部分假執行之
聲請，並訴訟費用之裁判均廢棄。
被上訴人應給付上訴人新台幣壹拾伍萬元，及自民國93年10月 4
日起至清償日止，按週年利率百之六計算之利息。
其餘上訴駁回。
第一、二審訴訟費用由被上訴人負擔十分之九，餘由上訴人負擔
。
    事  實  及  理  由
一、上訴人起訴主張：上訴人為訴外人山力水電工程有限公司（
    下稱山力公司）之供貨廠商，山力公司則為另名訴外人申安
    營造股份有限公司（下稱申安公司）之下包廠商。於民國93
    年 6月間，上訴人因山力公司積欠其貨款新臺幣（下同）98
    7,800 元均未給付，乃拒絕再供貨予山力公司。嗣山力公司
    之現場監工即訴外人甲○○交付被上訴人所簽發，以中國農
    民銀行礁溪分行為付款人，支票號碼 FA0000000，到期日93
    年7月31日，面額150,000元，受款人為上訴人之支票（下稱
    系爭支票）予上訴人，請上訴人繼續供貨。詎系爭支票經屆
    期提示，竟因被上訴人已撤銷付款委託而遭退票。爰依支票
    票據之法律關係，請求被上訴人給付票款 150,000元，及自
    93年7月31日起至清償日止，按週年利率6%計算之利息。
二、被上訴人則抗辯以：系爭支票確係伊所開立無訛，其緣由為
    伊向訴外人申安公司借牌承包自來水 191線道路拓寬配管工
    程及台九線 76K+620-77K+370管線抽換窨井工程，山力公司
    為申安公司下包。因於施作工程期間，發現山力公司有與供
    貨廠商間發生糾紛、有跳票紀錄、及有超估工程款之情形，
    乃辦理監督付款，由申安公司以被上訴人簽發支票提供予上
    訴人作為貨款之給付。但是其後上訴人並未供貨，被上訴人
    方停止付款而撤銷付款委託。故兩造間就系爭票據關係有直
    接抗辯之事由，上訴人請求給付票款並無理由。
三、本件原審對於上訴人之請求，判決上訴人全部敗訴。上訴人
    不服提起上訴，而為上訴聲明：(一)請求廢棄原判決；(二)請求
    判命被上訴人給付上訴人150,000元，及自93年7月31日起至
    清償日止，按週年利率6%計算之利息。被上訴人於本院為答
    辯聲明：請求駁回上訴。
四、本件兩造對於系爭支票為被上訴人所簽發，而由訴外人即山
    力公司之現場監工甲○○交付上訴人，嗣後因被上訴人於提
    示日前已撤銷付款委託，致上訴人於93年10月 4日提示後遭
    退票而不獲付款等事實，俱無爭執，且有系爭支票及退票理
    由單可證，並經證人甲○○到庭結證屬實。是上開事實，自
    均足認為真實。
五、本件兩造之爭點，為被上訴人是否得對於上訴人提出票據之
    直接原因關係之抗辯，而拒絕給付票款。按：「在票據上簽
    名者，依票上所載文義負責。」、「發票人應照支票文義擔
    保支票之支付。」票據法第5條第1項、第 126條分別定有明
    文。是基於票據之文義性及無因性，於票據上簽名之票據債
    務人應依票面記載之文義履行票據上之義務。又按票據債務
    人不得以自己與發票人或執票人前手間所存在之抗辯事由，
    對抗執票人。然發票人非不得以自己與執票人間所存之抗辯
    事由對抗執票人，此雖得由票據法第13條本文之反面解釋推
    論之。然此所謂發票人自己與執票人間之直接原因抗辯事由
    ，必為發票人所抗辯之原因事實，係存在於發票人與執票人
    間方可當之。本件被上訴人所抗辯系爭支票係由伊開立用以
    支付訴外人申安公司對於上訴人之貨款債務，然其後上訴人
    並未供貨乙節，縱屬真實，然其抗辯之原因事實係存在於訴
    外人申安公司與上訴人之間，並非被上訴人與上訴人之間，
    故被上訴人並不得對上訴人提出直接抗辯，而仍應依票據文
    義負責。是以本件上訴人依系爭支票之法律關係，請求被上
    訴人應給付票面金額 150,000元，即有理由。再按執票人向
    支票債務人行使追索權時，得請求自為付款提示日起之利息
    ，如無約定利率者，依年利六釐計算。為票據法第 133條所
    明定。本件上訴人係於93年10月 4日提示系爭支票未獲兌現
    ，有前開退票理由單在卷可按，故上訴人請求被上訴人應給
    付自93年10月4日起至清償日止按週年利率6 %計算之利息部
    分，為有理由，應予准許；逾此部分利息之請求，即無理由
    ，應予駁回。
六、綜上所述，上訴人本於系爭支票之法律關係，請求被上訴人
    給付150,000元，及自93年10月4日起至清償日止，按週年利
    率6%計算之利息部分，為有理由，應予准許。逾此所為請求
    ，為無理由，應予駁回。原審就前開應准許部分，為上訴人
    敗訴之判決，並駁回其假執行之聲請，尚有未洽，上訴意旨
    求予廢棄改判，為有理由，爰由本院予以廢棄，並改判如主
    文第 2項所示。至於上訴人之請求不應准許部分，原判決為
    上訴人敗訴之判決，並駁回其假執行之聲請，於法並無不合
    ，上訴意旨求予廢棄改判，為無理由，應駁回其上訴。至於
    上訴人聲請本院依職權宣告假執行部分，因本件所命給付之
    金額，未逾1,500,000元，依民事訴訟法第436條之2、第466
    條第 1項規定，既不得上訴第三審，則本件經本院二審判決
    後，即告確定，自無宣告假執行之必要，併此敘明。
七、據上論結，本件上訴為一部有理由，一部無理由，依民事訴
    訟法第436條之1第3項、第450條、第449條第1項、第79條，
    判決如主文。
中　　華　　民　　國　　94　　年　　11　　月　　21　　日
                  臺灣宜蘭地方法院民事庭
                      審判長法  官 楊麗秋
                            法  官 邱景芬
                            法  官 張軒豪
正本與原本無異。
本件不得上訴。
中　　華　　民　　國　　94　　年　　11　　月　　23　　日
                            書記官  廖穎穗
